臺灣板橋地方法院刑事判決　　　　　　　100年度易字第222號
公　訴　人　臺灣板橋地方法院檢察署檢察官
被　　　告　蔡長生
上列被告因偽造文書案件，經檢察官提起公訴（99年度偵緝字第
1667號），被告於本院準備程序中就被訴事實均為有罪之陳述，
經詢問當事人意見後，本院裁定改依簡式審判程序審理，判決如
下：
    主  文
蔡長生犯行使業務登載不實文書罪，足以生損害於公眾及他人，
處有期徒刑參月，如易科罰金，均以銀元佰元即新臺幣玖佰元
折算壹日。緩刑貳年，並應向公庫支付新臺幣貳拾萬元。
    事實及理由
一、按本件被告蔡長生所犯係死刑、無期徒刑、最輕本刑為3 年
    以上有期徒刑以外之罪，其於本院準備程序中就被訴事實均
    為有罪之陳述，經本院告知簡式審判程序之旨，並聽取其與
    公訴人之意見後，認無不得或不宜改依簡式審判程序進行之
    處，爰依刑事訴訟法第273 條之1 第1 項，裁定本件改依簡
    式審判程序審理，合先敘明。
二、本件犯罪事實及證據，除犯罪事實欄一第6 行之「竟基於行
    使業務上登載不實文書之犯意」，應補充、更正為「竟基於
    明知為不實事項，而登載於業務上作成之文書，並行使該業
    務上登載不實文書之犯意」，以及證據部分補充記載被告蔡
    長生於本院準備程序及審理中之自白外，餘均引用檢察官起
    訴書之記載。
三、新舊法比較：
  (一)按被告為本件犯行後，刑法及刑法施行法均經修正公布，並
    自民國95年7 月1 日起開始施行，又本次刑法修正之比較新
    舊法，應就罪刑有關之共犯、未遂犯、想像競合犯、牽連犯
    、連續犯、結合犯，以及累犯加重、自首減輕暨其他法定加
    減原因（如身分加減）與加減例等一切情形，綜其全部罪刑
    之結果而為比較，最高法院95年5 月23日第8 次刑事庭會議
    決議可資參照。
  (二)依刑法施行法第1 條之1 之規定，「中華民國94年1 月7日
    刑法修正施行後，刑法分則編所定罰金之貨幣單位為新臺幣
    。94年1 月7 日刑法修正時，刑法分則編未修正之條文定有
    罰金者，自94年1 月7 日刑法修正施行後，就其所定數額提
    高為30倍。但72年6 月26日至94年1 月7 日新增或修正之條
    文，就其所定數額提高為3 倍」。是就刑法第216 、215 條
    之罰金刑之最高度，固僅係貨幣單位變更，實際數額仍屬一
    致，惟就最低度部分，修正後刑法第33條第5 款修正主刑之
    種類，即：「罰金新臺幣1 千元以上，以百元計算之」。與
    被告行為時舊刑法第33條第5 款主刑之種類，即：「罰金銀
    元1 元（即新臺幣3 元）以上」相較之下，以適用舊法對被
    告有利。
  (三)綜合上述條文修正前後之比較後，修正後之刑法及刑法施行
    法等相關法律規定並未對被告更為有利，揆諸修正後刑法第
    2 條第1 項前段規定，被告本件犯行即應適用行為時（修正
    前刑法）之法律以論處。
四、核被告所為，係犯刑法第216 條、第215 條行使業務登載不
    實文書罪。被告登載不實事項於上開業務上作成之扣繳憑單
    後，復持以行使，其業務登載不實之低度行為應為行使之高
    度行為所吸收，不另論罪。爰審酌被告案發時為鼎順聖營造
    有限公司之負責人，於辦理該公司申報稅捐業務時，應據實
    製作業務上文書，以免有損他人及稅捐機關對於稅捐稽徵、
    核課之正確性，竟製作前開業務上登載不實之文書，並提出
    於稅捐機關而行使之，行為實有不當，惟被告於本院審理時
    已坦承犯行，態度尚可，兼衡其等犯罪動機、目的、手段，
    以及所為未實際造成逃漏營利事業所得稅之結果（參99年度
    偵緝字第1667號卷第27頁所附財政部臺灣省北區國稅局中和
    稽徵所99年9 月23日北區國稅中和一字第0991026475號函）
    等一切情狀，量處如主文所示之宣告刑，以資處罰。又雖被
    告犯罪之時間在96年4 月24日以前，然其經臺灣板橋地方法
    院檢察署於93年3 月9 日以板檢博偵荒緝字第679 號通緝書
    發佈通緝，迄99年6 月3 日始為內政部警政署航空警察局緝
    獲並移送臺灣板橋地方法院檢察署檢察官偵辦（參92年度偵
    字第18651 號卷第64頁通緝書，99年度偵緝字第1667號卷第
    1 頁通緝案件移送書），顯然被告經前開通緝後，並未於96
    年12月31日以前自動歸案接受偵查、審判或執行者，本件尚
    與中華民國96年罪犯減刑條例第5 條之規定不合，故依法不
    得減刑，附此敘明。
五、關於本件易科罰金之折算標準，被告行為時之刑法第41條第
    1 項前段規定：「犯最重本刑為5 年以下有期徒刑以下之刑
    之罪，而受6 個月以下有期徒刑或拘役之宣告，因身體、教
    育、職業、家庭之關係或其他正當事由，執行顯有困難者，
    得以1 元以上3 元以下折算1 日，易科罰金。」又修正前罰
    金罰鍰提高標準條例第2 條前段（自95年7 月1 日起已刪除
    ）規定，就其原定數額提高為100 倍折算1 日，則被告行為
    時之易科罰金折算標準，應以銀元300 元折算1 日，經折算
    為新臺幣後，即應以新臺幣900 元折算1 日。惟刑法第41條
    第1 項前段已於95年7 月1 日修正公布施行，修正後規定為
    ：「犯最重本刑為5 年以下有期徒刑以下之刑之罪，而受6
    個月以下有期徒刑或拘役之宣告者，得以新臺幣1 千元、2
    千元或3 千元折算1 日，易科罰金。」比較修正前後易科罰
    金之折算標準，以修正前之規定較有利於被告，自應依刑法
    第2 條第1 項前段，適用修正前刑法第41條第1 項前段規定
    ，定其折算標準，而諭知被告易科罰金之折算標準。
六、末查，被告本件以前未曾因故意犯罪受有期徒刑以上刑之宣
    告，有臺灣高等法院被告前案紀錄表1 份在卷可參，其因一
    時失慮，致罹刑典，於本院審理時已坦承犯行，堪認已知悔
    悟，本院認其經此偵審程序及論罪科刑之教訓，當知所警惕
    ，信無再犯之虞，所宣告之刑以暫不執行為適當，爰予宣告
    緩刑2 年，以啟自新（按新修正之刑法自95年7 月1 日開始
    施行，其中第74條有關緩刑要件亦有修正，依前開最高法院
    95年5 月23日第8 次刑事庭會議決議，犯罪在新法施行前，
    新法施行後，緩刑之宣告，應適用新法第74條之規定。故本
    件應依修正後刑法第74條之規定宣告緩刑，併此說明），並
    命被告向公庫支付新臺幣20萬元（此部分得為民事強制執行
    名義）。
七、依刑事訴訟法第273 條之1 第1 項、第284 條之1 、第299
    條第1 項前段、第310 條之2 、第454 條第2 項，刑法第2
    條第1 項前段、第216 條、第215 條、第74條第1 項第1 款
    、第2 項第4 款，修正前刑法第41條第1 項前段，廢止前罰
    金罰鍰提高標準條例第1 條前段、第2 條，判決如主文。
本案經檢察官黃怡華到庭執行職務。
中    華    民    國   100    年    3     月    25    日
                  刑事第二十一庭  法  官  李俊彥
以上正本證明與原本無異。
如不服本判決應於收受送達後10日內向本院提出上訴書狀，並應
敘述具體理由；其未敘述上訴理由者，應於上訴期間屆滿後20日
內向本院補提理由書（均須按他造當事人之人數附繕本）「切勿
逕送上級法院」
                                  書記官  林文達
中    華    民    國   100    年    3     月    25    日
附錄本案論罪科刑法條全文
刑法第216條
行使第210 條至第215 條之文書者，依偽造、變造文書或登載不
實事項或使登載不實事項之規定處斷。
刑法第215條
從事業務之人，明知為不實之事項，而登載於其業務上作成之文
書，足以生損害於公眾或他人者，處3 年以下有期徒刑、拘役或
5 百元以下罰金。